【裁判字號】    98,交聲,749
【裁判日期】    981130
【裁判案由】    聲明異議
【裁判全文】
臺灣臺南地方法院交通事件裁定         98年度交聲字第749號
原處分機關  交通部公路總局嘉義區監理所臺南監理站
異議人
即受處分人  甲○○
上列受處分人因違反道路交通管理處罰條例案件，對於交通部公
路總局嘉義區監理所臺南監理站，民國98年6月10日所為之裁決
處分（處分案號：嘉監南字第裁74-S00000000號）聲明異議，本
院裁定如下：
      主  文
異議駁回。
      理  由
一、原處分意旨略以：異議人甲○○駕駛車牌號碼H2Y-682號重
    型機車，於民國98年5月5日13時40分許，於交通號誌顯示為
    紅燈之際，在臺南市○○路左轉健康路，因闖紅燈之違規，
    經臺南市政府警察局交通隊（下稱舉發機關）員警予以攔停
    製單舉發，嗣原處分機關即交通部公路總局嘉義區監理所臺
    南監理站，以異議人違規事實明確，依違反道路交通管理處
    罰條例（下稱處罰條例）第53條第1項、第63條第1項第3款
    及違反道路交通管理事件統一裁罰基準表（以下簡稱基準表
    ）之規定，裁處異議人罰鍰新臺幣（下同）1,800元，並加
    記違規點數3點等語。
二、聲明異議意旨略以：伊否認有闖紅燈之違規，其於上揭時段
    在南門路86號麵店處用餐，而將機車停放於南門路88號門口
    處，用完餐後先將機車騎至馬路對面公賣局，等到南門路方
    向為綠燈時再前行左轉健康路，因此異議人轉彎動作是在綠
    燈時進行，並無紅燈闖而左轉之情形。本件異議人頂多僅有
    未經指示路線逆向行駛之違規，與舉發員警之闖紅燈舉發，
    明顯不符等語，為此聲明異議，請求撤銷原處分。
三、按汽車行駛至交岔路口，其行進、轉彎，應遵守燈光號誌；
    行車管制號誌係藉圓形之紅、黃、綠三色燈號及箭頭圖案，
    以時間更迭方式，分派不同方向交通之行進路權；在無其他
    標誌、標線禁制或指示下，圓形綠燈表示准許車輛直行或左
    、右轉；箭頭綠燈表示僅准許車輛依箭頭指示之方向行駛；
    車輛面對圓形紅燈表示禁止通行，不得超越停止線或進入路
    口；車輛面對與圓形紅燈同亮之箭頭綠燈時，得依箭頭綠燈
    之指示行進。道路交通安全規則第102條第1項第1款、道路
    交通標誌標線號誌設置規則第194條第1款、第206條第1款、
    第2款和第5款分別定有明文。對照以觀可知，當圓形紅燈亮
    時，車輛面對圓形紅燈表示禁止通行，不得超越停止線或進
    入路口。次按汽車駕駛人，行經有燈光號誌管制之交岔路口
    闖紅燈者，處1,800元以上5,400元以下罰鍰；並記違規點數
    3點，處罰條例第53條第1項、第63條第1項第3款亦有明文。
    另按交通警員掣單舉發違反道路交通管理處罰條例所列之違
    規事實，本質上為行政處分，係公務員基於職務上權力，依
    法就特定之具體事件所為具公法上效果之單方行政行為，基
    於公務員為公法上行為具有公信力之原則，該行政處分當可
    被推定為真正，其據以依法處分之事實認定亦為正確無誤，
    本此公信原則，乃立法者賦予行政機關制定違反道路交通事
    件統一裁罰標準及處理細則，使執勤警員得當機處分（如該
    細則第23條之規定）以維護交通秩序、安全之行政目的。反
    之，若謂公務員一切行政行為均需預留證據以證其實，則國
    家行政勢必窒礙難行，據此，刑事訴訟法就犯罪證據有關之
    規定中，與屬行政秩序罰之交通違規裁罰本旨不合之部分，
    自不在準用之列。故舉發機關員警本其維護交通秩序、安全
    職責所為之舉發，自應受到合法、正確之推定（臺灣高等法
    院87年度交抗字第157號裁定及臺灣高等法院臺南分院90年
    度交抗字第5號等裁定參照）。
四、本院審查：
  (一)舉發機關以異議人駕駛車牌號碼H2Y-682號重型機車，於98
    年5月5日13時40分許，於臺南市○○路與健康路路口處有紅
    燈左轉之違規，而予以攔停製單舉發，嗣原處分機關以異議
    裁處異議人罰鍰1,800元，並加記違規點數3點之事實，有原
    處分機關嘉監南字第裁74-S00000000號裁決書、舉發機關南
    市警交字第S00000000號舉發通知單等件為證，此部分事實
    已堪確定。
  (二)次查，證人即舉發警員危仁安證稱：「本件是我告發的，當
    時我是南門路與健康路南往北等待紅燈，我看到駕駛人穿越
    南門路到公賣局這方向等待左轉，等到我的行向綠燈時才往
    東左轉健康路，當時南門路的南北向是紅燈，他從南門路的
    南邊，健康路是綠燈的狀況，跨越停止線轉出來，當時健康
    路有車，只是比較少。所以她是從南門路紅燈左轉出來菸酒
    公賣局這邊。當時她車子在南門路而且燈號呈現紅燈的狀況
    ，他越過停止線，又等健康路紅燈的時候他才又左轉」等語
    綦詳（見本院卷第26-27頁），審酌證人對於異議人違規情
    形及違規時行駛路徑證述甚詳，且證人當時所在位置與異議
    人違規定點僅有數公尺，確能清楚目睹異議人行駛路線及系
    爭路口號誌，參以勘驗附卷之現場錄音光碟資料可知，取締
    當時，證人有清楚告知異議人違規事由，而異議人並未否認
    ，是證人上開證詞，洵堪採信。從而，異議人於上揭時地有
    本件違規之情事，足堪認定。異議人空言否認有闖紅燈云云
    ，尚不足採。
  (三)綜上所述，異議人於前述時、地之違規事實既可認定，原處
    分機關分別裁處異議人罰鍰1,800元並加計違規點數3點部分
    ，經核於法尚無違誤，異議人異議並無理由，應予駁回。
五、據上論斷，應依道路交通管理處罰條例第87條第2 項、道路
    交通案件處理辦法第19條，裁定如主文。
中    華    民    國    98    年    11    月    30    日
                  交通法庭   法  官  廖建彥
以上正本證明與原本無異。
如不服本裁定應於送達後5日內向本院提出抗告狀（應附繕本）
。
                             書記官  吳揆滿
中    華    民    國    98    年    11    月    30     日


司法院資訊處製作；財團法人民間司法改革基金會備份。
